臺灣高等法院民事判決
111年度簡再易字第1號
再審原告    王紀堯  



再審被告    陳炯霖  
上列當事人間請求侵權行為損害賠償事件，再審原告對於中華民
國111年6月28日本院111年度簡易字第15號確定判決提起再審之
訴，本院不經言詞辯論，判決如下：
    主  文
再審之訴駁回。
再審之訴訴訟費用由再審原告負擔。　　
    事實及理由
一、按再審之訴，應於30日之不變期間內提起。前項期間，自判
    決確定時起算，判決於送達前確定者，自送達時起算；其再
    審之理由發生或知悉在後者，均自知悉時起算。民事訴訟法
    第500條第1項、第2項前段定有明文。查本院111年度簡易字
    第15號判決（下稱原確定判決），因訴訟標的價額未逾新臺
    幣（下同）150萬元，不得上訴第三審，於民國111年6月28
    日宣示時即告確定，且於同年7月12日以寄存方式送達再審
    原告，有送達證書可憑（見本院111年度簡易字第15號卷第1
    89頁），則再審原告於同年8月4日提起本件再審之訴（見本
    院卷第3頁），自未逾上開規定之30日不變期間，合先敘明
    。
二、再審原告主張：再審被告於詐欺集團成員打電話詐騙使其匯
    款新臺幣（下同）17萬9,967元入指定帳戶，其中3萬10元由
    訴外人李延明提領，交由伊轉交付詐欺集團成員，是伊所為
    乃再審被告遭詐騙受3萬10元損害之共同原因，自屬故意不
    法侵害再審被告權利之共同侵權行為，應就再審被告所受損
    害3萬10元負連帶賠償之責，惟再審被告此部分損害業經李
    延明賠償10萬元而受填補。至於再審被告另受詐欺集團打電
    話詐取14萬9,957元部分，伊並未為轉交該款項之分工，且
    再審被告亦未舉證證明伊就詐欺集團另向其騙取14萬9,957
    元部分，具有充分預見及認知，或伊有親自參與詐騙或有故
    意、幫助之行為，自難認伊與詐欺集團成員亦就詐取再審被
    告14萬9,957元款項，具有意思聯絡及行為共同關連，而成
    立共同侵權行為，是再審被告依侵權行為法律關係，請求伊
    就其所受14萬9,957元損害負連帶賠償責任，應屬無據。原
    確定判決認伊就此應連帶負民法第184條所定侵權行為損害
    賠償責任，有民事訴訟法第496條第1項第1款規定適用法規
    顯有錯誤之情。再者，依再審被告匯款之人頭帳戶明細（下
    稱系爭人頭帳戶明細）可知，該帳戶內尚有1萬958元未被領
    出，則再審被告尚可請求發還，自不得將上開金額列為再審
    被告之損害，否則再審被告豈不是因而得利，而不符合填補
    被害人損害之目的，故原確定判決就上開重要證物有未經斟
    酌及漏未斟酌之情，而有民事訴訟法第496條第1項第13款之
    再審事由等語。爰依民事訴訟法第496條第1項第1款、第13
    款規定，提起本件再審之訴，聲明：㈠原確定判決廢棄。㈡上
    開廢棄部分，再審被告之訴駁回。
三、按再審之訴顯無再審理由者，得不經言詞辯論，以判決駁回
    之，民事訴訟法第502條第2項定有明文。是以，若再審原告
    於再審狀內主張之再審理由，無須依法調查證據即能斷定再
    審之訴為無再審理由，則屬再審之訴顯無再審理由，得不經
    言詞辯論，逕以判決駁回。
四、本件未經言詞辯論，再審被告無提出書狀作何聲明或陳述。
五、再審原告主張原確定判決有民事訴訟法第496條第1項第1款
    所定適用法規顯有錯誤部分：
　㈠按民事訴訟法第496條第1項第1款所謂適用法規顯有錯誤者，
    係指確定判決所適用之法規顯然不合於法律規定，或與法律
    規定，或與司法院現尚有效及大法官會議之解釋，或消極之
    不適用法規，顯然影響裁判者，但不包含漏未斟酌證據、判
    決理由不備、判決理由矛盾、取捨證據及認定事實錯誤之情
    形在內。準此，民事訴訟法第496條第1項第1款「適用法規
    顯有錯誤」再審事由，僅以原確定判決所認定之事實而為之
    法律上判斷，有適用法規顯有錯誤之情形為限。
　㈡查原確定判決已於判決書第3頁已載明：「…㈢被告（即再審原
    告）與詐欺集團成員間，分任機房、車手、收水等，互相利
    用他人之行為，詐取他人錢財，為共同侵權行為人，就原告
    （即再審被告）之損害應負連帶賠償責任。被告雖辯稱車手
    僅提領4萬元、原告與李延明和解，損害已獲填補云云。惟
    系爭款項進入人頭帳戶，原告即喪失管領能力，刑事庭扣得
    之款項，亦未退還予原告，已據原告陳明在卷（見本院卷第
    68頁），而原告與李延明以10萬元和解（見本院卷第97至98
    頁），並無免除被告債務之意思，扣除前開款項後，原告尚
    有7萬9,967元未獲填補，故原告請求被告給付7萬元，即屬
    有據。」則原確定判決認定再審原告為共同侵權行為人，就
    再審被告請求7萬元本息，應連帶負損害賠償責任等情，已
    詳述其理由，經核並無適用法規顯有錯誤之情形。而本件再
    審原告就原確定判決前揭認定，雖主張有民事訴訟法第496
    條第1項第1款之再審事由，惟核其此部分再審理由之內容，
    均係就原確定判決取捨證據、認定事實之職權行使為論斷，
    依上開說明，其主張原確定判決有民事訴訟法第496條第1項
    第1款規定適用法規顯有錯誤之再審理由云云，洵不足採。
六、再審原告主張原確定判決有民事訴訟法第496條第1項第13款
    所定發現未經斟酌之證物部分：
　㈠按民事訴訟法第496條第1項第13款所謂當事人發見未經斟酌
    之證物或得使用該證物，係指在前訴訟程序不知有該證物，
    現始知之，或雖知有此而不能使用，現始得使用者而言（最
    高法院32年上字第1247號判決先例參照）。且前訴訟程序事
    實審言詞辯論終結前已經存在之證物，當事人不知有此致未
    斟酌現始知之，或知有該證物之存在而因當時未能檢出致不
    得使用，嗣後檢出之該證物，固可稱之為民事訴訟法第496
    條第1項第13款所規定得使用未經斟酌之證物，惟必須當事
    人在客觀上確不知該證物存在致未斟酌現始知之，或依當時
    情形有不能檢出該證物者始足當之，倘按其情狀依一般社會
    之通念，尚非不知該證物或不能檢出或命第三人提出者，均
    無該條款規定之適用。且當事人以發現得使用未經斟酌之證
    物為再審理由者，並應就其在前訴訟程序不能使用之事實，
    依民事訴訟法第277條前段規定負舉證責任（最高法院98年
    度台上字第1258號判決意旨參照）。
　㈡再審原告主張系爭人頭帳戶明細內尚有1萬958元未被領出，
    則再審被告尚可請求發還，自不得將上開金額列為再審被告
    之損害，否則再審被告豈不是因而得利，而不符合填補被害
    人損害之目的，故原確定判決就上開重要證物有未經斟酌及
    漏未斟酌之情云云，雖提出系爭人頭帳戶明細為憑（本院卷
    第9至10頁）。然查：系爭人頭帳戶於前訴訟程序即已存在
    ，且原確定判決已經斟酌，而認檢察署並未發還系爭人頭帳
    戶扣押款項中之任何款項予再審被告，再審被告請求再審原
    告賠償7萬元損害之本息，自屬有理，故再審原告提出系爭
    人頭帳戶明細，縱經斟酌，亦不足以受較有利益之判決。是
    再審原告據以主張原確定判決有民事訴訟法第496條第1項第
    13款之再審事由云云，亦顯屬無據。
七、綜上所述，再審原告以原確定判決有民事訴訟法第496條第1
    項第1款、第13款所定再審事由，提起本件再審之訴，為顯
    無理由，爰不經言詞辯論，逕以判決駁回之。
八、據上論結，本件再審之訴為顯無理由，依民事訴訟法第502
    條第2項、第78條，判決如主文。
中　　華　　民　　國　　111 　年　　9 　　月　　7 　　日
                  民事第十九庭  
                      審判長法　官  魏麗娟
                            法　官  潘進柳 
                            法　官  郭佳瑛 
正本係照原本作成。
不得上訴。
中　　華　　民　　國　　111 　年　　9 　　月　　7 　　日
　　　　　　　　　　　　　
　　　　　　　　　　　　　  書記官  黃麗玲